【裁判字號】    96,訴,1411
【裁判日期】    970408
【裁判案由】    侵權行為損害賠償
【裁判全文】
臺灣臺南地方法院民事判決              96年度訴字第1411號
原      告  甲○○
訴訟代理人  乙○○
被      告  丁○○
訴訟代理人  丙○○
上列被告因過失傷害案件，原告提起刑事附帶民事訴訟請求侵權
行為損害賠償，經本院交通法庭移送前來，本院於民國97年3月2
5日言詞辯論終結，判決如下：
    主      文
被告應給付原告新臺幣壹拾參萬貳仟肆佰玖拾元，及自民國九十
六年四月四日起至清償日止，按年息百分之五計算之利息。
原告其餘之訴駁回。
訴訟費用由被告負擔五分之一，餘由原告負擔。
本判決原告勝訴部分得假執行；但被告以新臺幣壹拾參萬貳仟肆
佰玖拾元為原告供擔保，得免為假執行。
原告其餘假執行之聲請駁回。
    事實及理由
一、按訴狀送達後，原告不得將原訴變更或追加他訴。但被告同
    意者、請求之基礎事實同一者、擴張或減縮應受判決事項之
    聲明者，不在此限，民事訴訟法第255條第1項第1款、第2款
    、第3款定有明文。經查，本件原告起訴主張請求：被告應
    給付原告新臺幣（下同）572,383元，及自起訴狀繕本送達
    翌日起至清償日止，按年息百分之五計算之利息。嗣將應受
    判決事項之聲明，減縮為請求被告應給付原告526,147元，
    及自起訴狀繕本送達翌日起至清償日止，按年息百分之五計
    算之利息。於法並無不符，合先敘明。
二、原告主張略以：
(一)、丁○○未考領小客車駕駛執照，於民國（下同）95年6月4日
    中午12時許，駕駛車牌號碼BY-483號自用小客車，沿臺南縣
    六甲鄉○○村○○街由西往東方向行駛，行經該街18號前之
    無號誌交岔路口，原應隨時注意車前情況及汽車在未劃分快
    慢車道之道路，應靠右行駛，而當時天候晴、柏油路面、路
    面乾燥無缺陷、無障礙物等情形，又無不能注意之情事，竟
    疏未注意車前情況及疏未注意靠右行駛，適有原告甲○○駕
    駛未領有車牌號碼之拼裝機械二輪機車，沿該街由東向西方
    向駛至，見狀煞車不急，因而人車倒地，受有右側股骨粉碎
    性骨折之傷害，此有柳營奇美醫院96年1月24日之診斷證明
    書可按，並經臺灣臺南地方法院檢察署檢察官聲請簡易判決
    處刑在案。
(二)、按「因故意或過失，不法侵害他人之權利者，負損害賠償責
    任。故意以背於善良風俗之方法，加損害於他人者亦同。違
    反保護他人之法律，致生損害於他人者，負賠償責任」、「
    汽車、機車或其他非依軌道行駛之動力車輛，在使用中加損
    害於他人者，駕駛人應賠償因此所生之損害」、「不法侵害
    他人之身體或健康者，對於被害人因此喪失或減少勞動能力
    或增加生活上之需要時，應負損害賠償責任」、「不法侵害
    他人之身體、健康、名譽、自由、信用、隱私、貞操，或不
    法侵害其他人格法益而情節重大者，被害人雖非財產上之損
    害，亦得請求賠償相當之金額」、「不法毀損他人之物者，
    被害人得請求賠償其物因毀損所減少之價額」，民法第184
    條、第191條之2、民法第193條第1項、民法第195條、第196
    條分別定有明文。茲就原告之請求，分述如下：
１、醫療費用及交通費用部分：共計76,821元（其中3,000元為
    交通費用）。
２、看護費用30,000元。原告於95年6月4日，因被告之上開疏失
    ，致受有右側股骨粉碎性骨折之傷害，於柳營奇美醫院住院
    期間，因需特別護理及看護，僱用伍蔓君看護，此有看護費
    用可憑。
３、減少工作收入部分：原告服務於威致鋼鐵工業股份有限公司
    ，年薪531,124元，此有94年度各類所得扣繳暨免扣繳憑單
    可證，因被告之上開疏失，致原告受傷長達半年，此部分之
    損失計219,326元。
４、精神慰藉金部分：原告因被告之過失行為，受有右側股骨粉
    碎性骨折之傷害，精神上自受有極大之痛苦，原告依據民法
    第195條之規定請求被告賠償其非財產上之損害200,000元。
５、綜上所述，原告所得主張之金額為526,147元。
(三)、並聲明：被告應給付原告526,147元，及自附帶民事起訴狀
    繕本送達之翌日起至清償日止，按年息百分之五計算之利息
    。
三、被告則略以：
(一)、原告亦有肇事責任。
(二)、對原告醫藥費用部分無意見。
(三)、原告自己能行動不需看護等語，資為抗辯。
(四)、並聲明：駁回原告之訴。
四、得心證之理由：
(一)、按汽車除行駛於單行道或指定行駛於左側車道外，在未劃標
    線之道路，應靠右行駛。但遇有特殊情況必須行駛左側道路
    時，除應減速慢行外，並注意前方來車及行人，96年2月1日
    修正施行前道路交通安全規則第95條第1項定有明文。再按
    汽車行駛時，駕駛人應注意車前狀況及兩車併行之間隔，並
    隨時採取必要安全措施，道路交通安全規則第94條第2項亦
    有明文。本件原告主張前開事實，業據其提出本院96年度交
    簡字第116號刑事判決書為據，被告對前開書證並不爭執，
    僅辯稱：原告亦有過失責任等語，經查：
１、被告丁○○確係上開車禍事件之肇事之人，業經本院依職權
    調閱上開刑事卷（本院96年度交簡字第116號及96年度交簡
    上字第150號刑事卷）審認無誤，且查被告係一具領普通小
    行車駕駛執照者，對於道路交通安全規則應知之甚稔，交通
    事故發生當時天氣晴朗，日間自然光線，村裡道路，道路彎
    曲，柏油路面乾燥，無障礙物，視距復屬良好等情，此有道
    路交通事故調查報告表存警卷可按，被告於當時應無不能注
    意之情形，其應注意能注意，竟疏未注意及此，行經肇事路
    段未靠右行駛，反偏左行駛以致侵入來車道一節，且並於無
    需要之情形下，將全部車身侵入來車道，導致在前開路段來
    車道騎乘機車之原告發現被告駕駛前開自小客車迎面而來時
    ，煞車不及，在被告所駕駛之自小客車煞停處前方約5. 4處
    ，自行人車倒地，機車呈180度轉向（變成由西向東，與丁
    ○○同向）滑行至被告前開自小客車左側前方車輪旁，被告
    未於本案爭執（僅辯稱原告亦應負肇事責任部分，另如後所
    論），是原告主張被告為上開事件之肇事者一節，自堪信為
    真實。
２、又按臺灣省車輛行車事故鑑定委員會鑑定結果，亦認「被告
    駕駛小客車偏左行駛」，此有該鑑定委員會96年11月1日南
    鑑字第０九六五九０三三六八號鑑定意見書一份（見96交簡
    上字第150號卷第65至66頁可按），與上開原告主張之事實
    相同，是被告確實未依道路交通安全規則之規定駕駛車輛，
    導致本件交通事故之發生，並致使原告受有右側股骨粉碎性
    骨折之傷害，此亦有原告提出之奇美醫院95年8月14日出具
    之診斷證明書一紙在卷可憑（95年度他字第4393號卷第7頁
    ），足證原告所受前開傷害與被告違反道路交通安全規則之
    過失行為間仍有相當因果關係，亦足認定。
(二)、按因故意或過失不法侵害他人之權利者，負損害賠償責任。
    不法侵害他人之身體或健康者，對於被害人因此喪失或減少
    勞動能力或增加生活上之需要時，應負損害賠償責任。不法
    侵害他人之身體、健康、名譽、自由、信用、隱私、貞操，
    或不法侵害其他人格法益而情節重大者，被害人雖非財產上
    之損害，亦得請求賠償相當之金額。不法毀損他人之物者，
    被害人得請求賠償其物因毀損所減少之價額，民法第184 條
    第1項前段、第193條第1項、第195條第1項、第196條分別定
    有明文。被告就本件車禍之發生應負過失責任，已如前述，
    又被告之過失行為與原告身體受傷間有相當因果關係，被告
    自應負侵權行為損害賠償責任。爰就原告請求之項目及金額
    逐次審酌如下：
１、醫療費用及交通費用部分：共計76,821元（其中3,000元為
    交通費用），被告並不爭執，原告此部分之請求，應予准許
    。
２、看護費用30,000元。依原告上開右側股骨粉碎性骨折之傷害
    觀之，並經柳營奇美醫院醫師囑言除內固定器，需要休養二
    個月（見該醫院96年10月25日診斷證明書），倘無他人照料
    ，並為之辦理各項醫院診療手續及餐宿等細節，顯無可能獲
    得完善之照顧，故原告主張其有請人看護30天之必要，核屬
    有據，此部分之看護費應予准許。
３、減少工作收入部分：原告服務於威致鋼鐵工業股份有限公司
    ，年薪531,124元，此有94年度各類所得扣繳暨免扣繳憑單
    可證，而原告服務於威致鋼鐵工業股份有限公司95年度各類
    所得扣繳暨免扣繳憑單載明為414,953元，此有原告提出之
    94 及95年度各類所得扣繳暨免扣繳憑單可證，兩年度之差
    額為116,171元，並考慮95年終獎金發放3.5個月，少發
    19,710元，被告並未爭執，因之本院斟酌上開情形，認原告
    減少工作收入部分為116,171元+19,710元=135,881元，原告
    超出此部分之請求，則屬無據。
４、精神慰藉金部分：原告受有右側股骨粉碎性骨折之傷害，精
    神上自受有極大之痛苦，依柳營奇美醫院醫96年10月25日診
    斷證明書所載，除內固定器，需要休養二個月之情，並審酌
    原告年度工作所得、被告名下有不動產及汽車，為兩造所不
    爭執，並有稅務電子閘門財產所得調件明細表2份附卷可稽
    。本院審酌兩造之身分、教育程度（高中、國小）、經濟能
    力、社會地位以及原告因被告之過失行為所受之傷害等一切
    情狀，認原告請求之精神慰撫金以150,000元為適當，逾此
    部分之請求，自難准許。
５、綜上，原告得請求被告賠償醫療費用（含交通費用）76,821
    元，看護費30,000元，無法工作之損失135,881元，精神慰
    撫金150,000元，合計392,702元，原告超過此部分之請求，
    為無理由。
(三)、按損害之發生或擴大，被害人與有過失者，法院得減輕賠償
    金額，或免除之，民法第217條第1項定有明文。被告就本件
    車禍應負之過失責任，已如前述。而原告是否有過失及其過
    失責任之輕重如何？經查：
１、按汽車行駛時，駕駛人應注意車前狀況及兩車併行之間隔，
    並隨時採取必要安全措施，道路交通安全規則第94條第2項
    定有明文。本件原告亦係領有普通重型機車駕駛執照之人，
    此有交通部公路總局嘉義區監理所新營監理站函覆屬實，可
    證原告亦為有駕駛經驗之人，對於道路交通安全規則同應知
    悉，為其應注意之事項，而肇事當時客觀上亦無不能注意之
    情事，其騎乘前開機車靠右行經前開肇事路段時，應注意能
    注意，竟疏未注意及此，以致發現被告所駕駛之自小客車侵
    入其車道內迎面而來時，因未隨時注意車前狀況，無法採取
    必要之安全措施，煞車不及，以致操作失當，自行失控摔車
    倒地受傷，已見前述，亦經臺灣省臺南區行車事故鑑定委員
    會鑑定結果同認「甲○○駕駛無號牌拼裝機器腳踏車，違規
    行駛操作失當，失控摔倒」，亦有前開鑑定意見書附卷可憑
    ，益證原告對於本件交通事故之發生亦負有過失責任。
２、又參酌原告所騎乘之機車，並未取得車輛型式安全及品質一
    致性審驗合格證明，而未經主管機關核發號牌暨行照者，故
    該機車操作之安全性，亦非一般領有牌照及行照之機車可以
    比擬，以致原告於行經前開路段發現被告所駕駛之自小客車
    迎面而來，因操作失當，失控摔倒外，且依道路交通事故現
    場圖及道路交通事故調查報告表所載，原告沿前開路段由東
    往西行駛，其行向所處道路略呈彎道，原告本應減速慢行，
    並應隨時注意車前狀況，採取必要之安全措施，然原告行經
    前開路段均疏未注意前開規定，始導致發現被告駕駛自小客
    車迎面而來時業已煞車不及，以致操作失當，自行失控摔車
    倒地受傷，已見前述，從而，本院參酌上情，及被告煞停情
    形及原告係屬騎乘機車，安全性本不如汽車，認原告對於本
    件交通事故之發生，亦有過失責任，且審酌上開兩造肇事過
    程、煞停狀況及道路情形，本件應由兩造同負肇事責任。亦
    即本件事故之發生，原告及被告應各負擔百分之五十之過失
    責任，是原告之請求在196,351元（392,702×0.5＝196,351
    元）範圍內，應予准許。
(四)、又原告已領取之強制汽車責任保險金63,861元，有原告提出
    之存款簿可證，依強制汽車責任保險法第32條、第9條第2項
    之規定，應視為損害賠償之賠付，且為被告所不爭執，自應
    由需負擔之賠償金額中扣除。
(五)、綜上所述，原告依據侵權行為之法律關係，請求被告給付13
    2,490元（196,351-63,861=132,490元），及自刑事附帶民
    事起訴狀繕本送達之翌日即96年4月4日起至清償日止，按年
    息百分之五計算之利息，即有理由，應予准許，逾此所為之
    請求，為無理由，應予駁回。又本判決原告勝訴部分，所命
    給付之金額未逾500,000元，應依職權宣告假執行；至原告
    敗訴部分，其假執行之聲請，因訴之駁回而失所依附，不能
    准許，併予駁回。另被告部分並依職權宣告供擔保得免為假
    執行。
五、本件判決之基礎已臻明確，兩造其餘之攻擊防禦方法及舉證
    ，核與判決結果無影響，無一一審究之必要，併此敘明。
六、據上論結，本件原告之訴為一部有理由、一部無理由，依民
    事訴訟法第79條、第389條第1項第5款、第392條第2項，判
    決如主文。
中    華    民    國    97    年    4    月    8      日
                  民事第二庭    法  官  曾鴻銘
以上正本係照原本作成。
如對本判決上訴，須於判決送達後20日內向本院提出上訴狀（應
附繕本）。
中    華    民    國    97    年    4    月    8      日
                                書記官  陳志德


司法院資訊處製作；財團法人民間司法改革基金會備份。
